臺灣高等法院高雄分院刑事判決
111年度金上訴字第269號
上  訴  人  
即  被  告  沈世培



上列上訴人因詐欺等案件，不服臺灣屏東地方法院111年度金訴
字第73號，中華民國111年7月28日第一審判決（起訴案號：臺灣
屏東地方檢察署110年度偵字第1763號），提起上訴，本院判決
如下：
    主  文
上訴駁回。
    事  實
一、沈世培與陳淯瑞、楊瑋銘（陳淯瑞業經原審法院以110年度
    易字第233號判處罪刑確定、楊瑋銘經原審法院以110年度易
    字第233號判處罪刑後，本院以110年度金上訴字第109號駁
    回上訴並確定在案），以及身分不詳成年詐欺犯罪者間，共
    同意圖為自己不法之所有，基於三人以上共同詐欺取財及洗
    錢之犯意聯絡，由沈世培於不詳時地分別經陳淯瑞、楊瑋銘
    告知其等各自之金融機構帳戶帳號，由前揭成年詐欺犯罪者
    於不詳時地，在泉舜古錢幣鈔票交流論壇臉書社團上，以臉
    書暱稱「Heart Compare」刊登販賣帆船21、22、23年錢幣
    之不實訊息，經石孟玄於民國109年3月17日15時許瀏覽該訊
    息後，旋以臉書通訊軟體與之聯繫，前揭詐欺犯罪者即佯稱
    欲出售帆船21、22、23年錢幣云云，石孟玄因而陷於錯誤，
    誤信前揭詐欺犯罪者有出售前開商品之意，而依其指示先後
    於同年月18日15時53分許，匯款新臺幣（下同）1萬元至陳
    淯瑞提供其申設之中國信託商業銀行股份有限公司帳號000-
    000000000000號帳戶（下稱涉案中信帳戶）；於同年月21日
    9時57分許，匯款6萬5,000元至楊瑋銘申設之中華郵政股份
    有限公司帳號000-00000000000號帳戶（下稱涉案郵政帳戶
    ）。其後，陳淯瑞、楊瑋銘分別自各自涉案中信、郵政帳戶
    內將前揭款項領出，陳淯瑞、楊瑋銘遂先後於109年3月18日
    16時2分許、同年月21日15時6分許，至屏東縣長治鄉長治分
    駐所警局旁之統一超商、屏東縣內埔鄉文化路上之內埔郵局
    提領前揭款項後，於不詳時地轉交沈世培。沈世培與陳淯瑞
    、楊瑋銘，以及不詳詐欺犯罪者因而共同對石孟玄詐欺取財
    ，並製造資金斷點，掩飾詐欺犯罪所得之本質及去向。嗣因
    石孟玄匯款後遲未收到商品，發覺受騙，遂報警處理，循線
    查悉上情。
二、案經石孟玄訴由高雄市政府警察局鳳山分局函轉屏東縣政府
    警察局里港分局報告臺灣屏東地方檢察署檢察官偵查起訴。
    理  由
壹、程序事項：
    被告以外之人於審判外之言詞或書面陳述，除法律有規定者
    外，不得作為證據，刑事訴訟法第159條第1項固定有明文；
    惟按被告以外之人於審判外之陳述，雖不符同法第159條之1
    至之4之規定，而經當事人於審判程序同意作為證據，法院
    審酌該言詞陳述或書面陳述作成時之情況，認為適當者，亦
    得為證據；又當事人、代理人或辯護人於法院調查證據時，
    知有第159條第1項不得為證據之情形，而未於言詞辯論終結
    前聲明異議者，視為有前項之同意；同法第159條之5第1項
    、第2項，亦定有明文。經查，本判決後述資以認定本案而
    具傳聞性質之證據，檢察官、被告沈世培於原審均明示同意
    有證據能力（見原審法院卷第76、177頁）；檢察官並於本
    院審理中明示有證據能力（見本院卷第64頁），被告則未
　　未於言詞辯論終結前聲明異議，視為有前項之同意（見本院
    卷第64頁），基於尊重當事人對於傳聞證據之處分權，及證
    據資料愈豐富，愈有助於真實發現之理念，復經本院審酌該
    等證據之作成情況，核無違法取證或其他瑕疵，並與本案均
    具關聯性，認為以之作為證據為適當，依上開條文規定，自
    具證據能力。
貳、實體事項：
  一、訊據上訴人即被告沈世培固不否認其認識陳淯瑞、楊瑋銘
      之事實，惟矢口否認有何三人以上共同詐欺取財及洗錢之
      犯行，辯稱：對於本案我並不知情，也未參與。是被陳淯
      瑞、楊瑋銘串通誣賴我等語。
　二、經查：
    ㈠不詳詐欺犯罪者於不詳時地，在泉舜古錢幣鈔票交流論壇
      臉書社團上，以臉書暱稱「Heart Compare」刊登販賣帆
      船21、22、23年錢幣之不實訊息，經告訴人石孟玄於109
      年3月17日15時許瀏覽該訊息後，旋以臉書通訊軟體與之
      聯繫，該詐欺犯罪者即佯稱欲出售其所有之帆船21、22、
      23年錢幣云云，告訴人因而陷於錯誤依其指示先後於同年
      月18日15時53分許，匯款1萬元至陳淯瑞申設之涉案中信
      帳戶；於同年月21日9時57分許，匯款6萬5,000元至楊瑋
      銘申設之涉案郵政帳戶。其後，陳淯瑞、楊瑋銘分別於同
      年月18日16時2分許、同年月21日15時6分許，至屏東縣長
      治鄉長治分駐所警局旁之統一超商、屏東縣內埔鄉文化路
      之內埔郵局提領前揭款項等情，業據證人即告訴人於警詢
      時證稱：我於109年3月17日15時許，瀏覽泉舜古錢幣鈔票
      交流論壇臉書社團，看到臉書暱稱「Heart Compare」之
      社團成員刊登販賣帆船21、22、23年錢幣之訊息，便以臉
      書通訊軟體詢問其售價，對方請我出價，我便分別出價1
      萬元、6萬5,000元向其購買並匯款至涉案中信帳戶、郵政
      帳戶，並請其一次寄送至我高雄市住所，後續我查詢沒有
      投遞紀錄，與對方連繫，之後就完全沒有消息等語（見里
      警偵字第10931537100號卷【下稱警卷一】第7至13頁），
      核與證人陳淯瑞於警詢、偵訊時證稱：我於109年3月18日
      至屏東縣長治鄉長治分駐所警局旁之統一超商，自我申設
      之涉案中信帳戶提領1萬元等語（見109年度偵字第7772號
      卷【下稱偵卷一】第73至77頁，110年度偵字第1763號卷
      【下稱偵卷二】第33至35頁）；證人楊瑋銘於警詢、偵訊
      時證稱：我於109年3月21日至屏東縣內埔鄉文化路之內埔
      郵局，自我申設之涉案郵政帳戶提領6萬5,000元等語相符
      （見偵卷一第65至69頁，偵卷二第59至61頁），並有泉舜
      古錢幣鈔票交流論壇臉書社團擷圖、臉書通訊軟體對話擷
      圖、台新國際商業銀行交易明細及存款人收執聯、中國信
      託商業銀行股份有限公司109年4月27日中信銀字第109224
      839092768號函暨檢附之基本資料、交易明細、中華郵政
      股份有限公司109年4月21日儲字第1090097253號暨檢附之
      客戶歷史交易明細存卷可考（見警卷一第15至35、59、61
      至69、73至73頁）。是此部分事實，首堪認定。
    ㈡被告於不詳時地經陳淯瑞、楊瑋銘告知金融機構帳戶帳號
      ，俟告訴人匯款至陳淯瑞、楊瑋銘各自申設之涉案中信、
      郵政帳戶，陳淯瑞、楊瑋銘遂先後於109年3月18日16時2
      分、同年月21日15時6分，至屏東縣長治鄉長治分駐所警
      局旁之統一超商、屏東縣內埔鄉文化路之內埔郵局提領前
      揭款項轉交被告等情，業經證人陳淯瑞於警詢、偵訊、原
      審審理時證稱：我係於109年3年18日在被告車上，將涉案
      中信帳戶帳號給被告，後來有人匯款1萬元至涉案中信
    　帳戶內，我就在屏東縣長治鄉長治分駐所警局旁之統一超
      商領1萬元交給被告等語（見警卷一第75至77，偵卷二第3
      3、34頁，原審法院卷第178至187頁）；證人楊瑋銘於警
      詢、偵訊時證稱：我於109年3月21日在被告竹田鄉內某址
      家中，將涉案郵政帳戶帳號給被告，後來有人匯款6萬5,0
      00元至涉案郵政帳戶內，被告就載我去內埔郵局，我領6
      萬5,000元交給被告等語綦詳（見警卷一第67至69，偵卷
      二第59至61頁）。
    ㈢參之證人陳淯瑞於原審審理時證稱：我與被告是朋友，沒
      有交惡，沒有欠被告錢或遭被告毆打過，絕對沒有故意要
      誣陷被告。我認識楊瑋銘，但我不知道他的名字，我跟楊
      瑋銘是經由朋友介紹認識的，在聚會中我也將楊瑋銘介紹
      給被告認識等語（見原審法院卷第185、186頁）；證人楊
      瑋銘於原審審理時則證稱：陳淯瑞是朋友的朋友，我跟陳
      淯瑞的關係還好，我沒有聽說過陳淯瑞與被告間有什麼糾
      紛等語（見原審法院卷第200、201頁）。前開證人俱稱與
      被告無糾紛，證人彼此間亦無特殊交情，難認前開證人各
      自有何虛構情節誣陷被告之動機，同無證據足佐前開證人
      有合謀陷害被告之舉。則被告辯稱：我與陳淯瑞本來相處
      良好，後來因為我向陳淯瑞借1萬元才導致關係變得不好
      。我跟楊瑋銘間沒有糾紛也沒有借貸關係。因為我與陳淯
      瑞的借貸未償還，因此陳淯瑞與楊瑋銘才想要陷害我等語
      （見原審法院卷第75頁），純屬卸責之詞，難認可採。況
      陳淯瑞、楊瑋銘因提供涉案中信、郵政帳戶帳號並提款之
      犯行，業經原審法院於110年4月21日以110年度易字第233
      號判決有罪，各判處有期徒刑1年1月、1年3月，陳淯瑞未
      上訴確定在案；楊瑋銘提起上訴後經本院以110金上訴109
      號刑事判決駁回上訴確定等情，有前開判決在卷可按（見
      偵卷二第39至48頁，原審法院卷第29至33頁），殊難想像
      陳淯瑞、楊瑋銘係以故陷己罪之方式誣賴被告。足見證人
      陳淯瑞、楊瑋銘前揭證詞並非虛構，應屬可信。
    ㈣證人楊瑋銘於原審審理時雖改證稱：我提款6萬5,000元不
      是交給被告，而是交給另外一個與被告身形相像，綽號「
      龍哥」的人等語（見原審法院卷第197頁），惟其所述與
      其警詢、偵訊時證述相悖。且楊瑋銘於109年8月21日警詢
      時業經員警提供被告相片影像資料確認無誤並簽名於其上
      乙情，有該相片影像資料查詢結果在卷可查（見里警偵字
      第10931842200號卷【下稱警卷二】第13頁），又證人楊
      瑋銘原即認識被告，業如前述，當無誤認之理。足信證人
      楊瑋銘於原審審理時證稱認錯人云云，應係事後迴護之詞
      ，無從憑採。
    ㈤綜上所述，本案事證已臻明確，被告所辯不足憑採，被告
      前揭犯行洵堪認定，應依法論科。被告於本院行準備程序
      時，再聲請傳訊證人陳淯瑞、楊瑋銘二人，惟按當事人、
      代理人、辯護人或輔佐人聲請調查之證據，法院認為不必
      要者，得以裁定駁回之。下列情形，應認為不必要：⒋同
      一證據再行聲請者。查證人陳淯瑞、楊瑋銘二人已經於警
      詢、偵訊時證述明確，並於原審審理中經原審對其二人行
      交互詰問，自無再行傳訊之必要，併此敘明。
  三、論罪科刑：
　　㈠本案係被告與陳淯瑞、楊瑋銘，以及不詳詐欺成年犯罪者
      間彼此分工，由陳淯瑞、楊瑋銘提供帳戶，由前揭詐欺犯
      罪者以臉書通訊軟體訊息對告訴人施行詐術，陳淯瑞、楊
      瑋銘分別提領詐得款項後轉交沈世培等情，業經本院認定
      屬實，本案參與者已達3人以上。又前揭詐欺犯罪者向告
      訴人施用詐術後，為掩飾詐欺所得之去向，乃指示告訴人
      匯款至陳淯瑞、楊瑋銘各自涉案中信、郵政帳戶內，由陳
      淯瑞、楊瑋銘領取後交付被告，業已製造金流之斷點，致
      無從或難以追查前揭犯罪所得，而掩飾該犯罪所得之來源
      ，已該當洗錢防制法第2條第2款所定之洗錢行為。是核被
      告所為，係犯刑法第339條之4第1項第2款之三人以上共同
      犯詐欺取財罪、洗錢防制法第14條第1項之洗錢罪。
    ㈡共同實行犯罪行為之人，在共同意思範圍以內，各自分擔
      犯罪行為之一部，彼此協力、相互補充以達其犯罪之目的
      者，即應對於全部所發生之結果，共同負責。故共同正犯
      在客觀上透過分工參與實現犯罪結果之部分或階段行為，
      以共同支配犯罪「是否」或「如何」實現之目的，並因其
      主觀上具有支配如何實現之犯罪意思而受歸責，固不以實
      際參與犯罪構成要件行為或參與每一階段之犯罪行為為必
      要（最高法院103年度台上字第2258號判決參照）。共同
      正犯之成立，祇須具有犯意之聯絡、行為之分擔，既不問
      犯罪動機起於何人，亦不必每一階段犯行，均經參與；此
      所稱犯意聯絡，不限於明示，默示亦包括在內，亦不限於
      直接，間接犯意聯絡。被告與陳淯瑞、楊瑋銘，以及不詳
      詐欺犯罪者間就上開犯行，有直接或間接犯意聯絡、行為
      分擔，應依刑法第28條規定，均論以共同正犯。
　　㈢被告以一行為同時觸犯三人以上共同犯詐欺取財罪及洗錢
      罪2罪名，為想像競合犯，應依刑法第55條規定，從一重
      之三人以上共同犯詐欺取財罪處斷。　
　　㈣被告沈世培前①於民國105年間因施用毒品案件，經原審法
      院於106年5月25日以106年度審易字第243號判決判處有期
      徒刑4月、4月，定應執行刑有期徒刑6月確定；②於106年
      間因施用毒品案件，經原審法院於106年8月16日以106年
      度審易字第631號判決判處有期徒刑4月確定；於③105年間
      因竊盜案件，經臺灣橋頭地方法院於106年8月10日以106
      年度審易字第599號判決判處有期徒刑6月確定；上開①、②
      、③部分，經原審法院於106年12月12日以106年聲字第155
      0號裁定，合併定應執行刑有期徒刑1年2月確定，於108年
      1月23日縮短刑期執行完畢乙情，經檢察官主張，被告於
      原審審理時不爭執（見原審法院卷第209頁），復經檢察
      官提出檢察署刑案資料查註紀錄表存卷可按。被告於受有
      期徒刑之執行完畢後，5年以內故意再犯本案有期徒刑以
      上之罪，為累犯（依司法院刑事裁判簡化通俗化原則，刑
      事判決主文得不記載累犯或其他刑法總則加重、減輕事由
      ）。惟該前案與本案之罪質、犯罪樣態及不法內涵顯屬不
      同，尚難認被告有刑罰反應力薄弱情形，爰依司法院大法
      官釋字第775號解釋意旨，就本案罪刑，不加重其刑。
    ㈤原審因而以被告之責任為基礎，審酌被告正值青壯，竟不
      思以正當途徑獲取財物，參與詐欺犯行以圖謀不法所得，
      侵害告訴人之財產法益非微，且掩飾犯罪所得之去向，致
      使執法人員難以追查其他共犯之真實身分，其犯罪所生之
      危害非輕，所為實屬不該。兼參被告虛捏情節、飾卸辯詞
      亟欲卸責，復未與告訴人達成和解，適當彌補所致損害，
      殊未見其有何悔悟。復衡被告與陳淯瑞、楊瑋銘，以及不
      詳詐欺犯罪者間之分工，被告雖經陳淯瑞、楊瑋銘告知供
      金融機告帳戶帳號，並收取其等所提領款項，惟尚無證據
      認被告為對全盤詐欺行為掌有指揮監督權力之核心人物。
      並審酌被告曾因殺人未遂案件經法院判處罪刑等情，有臺
      灣高等法院被告前案紀錄表在卷可按，素行難認良好。再
      審之被告於原審審理中自陳之學歷、工作及家庭情形等語
      （見原審法院卷第209頁）之智識程度、家庭經濟及生活
      狀況，量處有期徒刑1年4月；另就沒收部分，以犯罪所得
      ，屬於犯罪行為人者，沒收之。於全部或一部不能沒收或
      不宜執行沒收時，追徵其價額，觀之刑法第38條之1第1項
      前段、第3項規定即明。經查，本案陳淯瑞、楊瑋銘分別
      交付被告1萬元、6萬5,000元，合計為7萬5,000元，均未
      扣案，且未經發還告訴人，應依刑法第38條之1第1項前段
      、第3項規定，宣告沒收之，於全部或一部不能沒收或不
      宜執行沒收時，追徵其價額。認事用法，核無不合，量刑
      亦屬妥適。被告上訴意旨，仍執前詞，否認犯罪，指摘原
      判決不當，為無理由，應予駁回。
  四、不另為無罪諭知部分：
      起訴書犯罪事實欄固記載「沈世培與同案被告陳淯瑞、楊
      瑋銘加入由真實姓名、年籍不詳之人組成之3人以上、以
      實施詐術為手段、具有持續性、牟利性、結構性之詐欺集
      團組織，並擔任從事取款工作之車手」等語。本案確由被
      告與陳淯瑞、楊瑋銘，以及不詳詐欺犯罪者間共同犯之，
      業如前述，應認檢察官就此裁判上一罪部分已經起訴，並
      經原審不另為無罪之諭知；按「未經聲明上訴之部分，倘
      為無罪、免訴或不受理者，應使該無罪、免訴或不受理部
      分不生移審上訴審之效果而告確定，以避免被告受到裁判
      之突襲，並減輕被告訟累，且當事人既無意就此部分聲明
      上訴，將之排除在當事人攻防對象之外，亦符合當事人進
      行主義之精神，爰增訂第二項但書規定，以資適用。又本
      項但書所稱『無罪、免訴或不受理者』，並不以在主文內諭
      知者為限，即第一審判決就有關係之部分於理由內說明不
      另為無罪、免訴或不受理之諭知者，亦屬之。」，刑事訴
      訟法第348條於110年6月16日修正之立法理由說明甚詳，
      故原審對此不另為無罪諭知部分，已經原審判決確定。
據上論結，應依刑事訴訟法第368條，判決如主文。
本案經檢察官鄭央鄉提起公訴，檢察官蔡國禎到庭執行職務。
中　　華　　民　　國　　111 　年　　12　　月　　7 　　日
                      刑事第八庭審判長法  官  陳中和
                                      法  官  陳松檀
                                      法  官  任森銓
以上正本證明與原本無異。
如不服本判決應於收受本判決後20日內向本院提出上訴書狀，其
未敘述上訴理由者，並得於提起上訴後20日內向本院補提理由書
狀（均須按他造當事人之人數附繕本）「切勿逕送上級法院」。
中　　華　　民　　國　　111 　年　　12　　月　　7 　　日
　　　　　　　　　　　　　　　　　　　書記官  謝佳育

附錄本判決論罪科刑法條：
刑法第339條之4第1項第2款：
犯第三百三十九條詐欺罪而有下列情形之一者，處一年以上七年
以下有期徒刑，得併科一百萬元以下罰金：
二、三人以上共同犯之。
洗錢防制法第14條第1項：
有第二條各款所列洗錢行為者，處7年以下有期徒刑，併科新臺
幣5百萬元以下罰金。